臺灣高等法院刑事判決　　　　　　　　　九十年度上訴字第三六四號
　　上　訴　人
　　即　被　告　乙○○
　　指定辯護人　本院公設辯護人　郭書益
右上訴人，因偽造貨幣案件，不服臺灣基隆地方法院，九十年度訴字第四三三號，中
華民國九十年八月二十八日第一審判決（起訴案號：臺灣基隆地方法院檢察署九十年
偵字第二七五五號）提起上訴，本院判決如左：
    主      文
原判決關於乙○○部分撤銷。
乙○○共同連續行使偽造之通用紙幣，處有期徒刑年貳月。
偽造之新台幣仟元紙鈔共壹佰肆拾捌張均沒收。
    事      實
一、民國九十年五月中旬某日，丙○○依跳蚤雜誌上所刊登之廣告內容與綽號「小陳
    」之不詳姓名成年男子聯絡，二人相約在臺北市捷運石牌站見面，丙○○給付新
    台幣（下同）二萬元之代價予「小陳」，「小陳」則當場交付由不詳人士所偽造
    之新、舊版新臺幣仟元紙鈔共一百四十八張予丙○○（面額計十四萬八千元）。
    丙○○明知「小陳」所交付之紙鈔均係偽造之新臺幣仟元紙鈔，竟於九十年六月
    三十日下午一時許，以給付數千元並加滿自用小客車汽油為代價，商請知情之鄰
    居乙○○駕車載其前往購物以假鈔找換真鈔，乙○○應允之，二人乃共同基於行
    使偽造通用紙幣之概括犯意聯絡，由乙○○駕駛車號ＩＥ－九Ｏ八二號自用小客
    車搭載丙○○自住處出發，並由臺北縣萬里鄉往臺北縣金山鄉方向行駛，連續於
    ：
    (1)同日下午一時許，在臺北縣萬里鄉核二廠前空地路邊攤，由丙○○持偽造之舊
    版新臺幣仟元紙鈔一張，向攤販商丁○○購買售價一百五十元之帽子一頂，使不
    知情之丁○○誤為真鈔而收受，並找付八百五十元真鈔予丙○○。
    (2)同日下午一時三十分許，在野柳海洋世界附近之觀光特產區○○乙○○持丙○○所交付之偽造舊版新臺幣仟元紙鈔一張，向富品特產行之攤販商戊○○購買售
    價一百元之魷魚絲一包，使不知情之戊○○誤為真鈔而收受，並找付九百元真鈔
    予乙○○。
    (3)同日下午一時三十分許，在野柳海洋世界附近之觀光特產區，由丙○○持偽造
    之舊版新臺幣仟元紙鈔一張，向攤販商甲○○購買售價八十元之黃金鯛一包，使
    不知情之甲○○誤為真鈔而收受，並找付九百二十元真鈔予丙○○。
    嗣因攤販商丁○○識破該紙偽鈔而向附近執行路檢之警員報案，同日下午三時許
    ，乙○○駕車搭載丙○○行經核二廠門前，經警要求停車受檢，乙○○唯恐事跡
    敗露而拒不停車，丙○○則在車上將所剩之偽鈔夾藏於雜誌內頁，於逃逸途中將
    雜誌丟棄車外。警方一路追逐，於同日下午三時二十分左右，在臺北縣萬里鄉大
    鵬村頂社六十七號前逮捕乙○○、丙○○，警方並自丙○○所丟棄之雜誌內頁及
    前開三名攤販商處起獲偽造之新版新臺幣仟元紙鈔共六張、偽造之舊版新臺幣仟
    元紙鈔共一百四十二張（面額計十四萬八千元），因而查悉上情。（丙○○部分
    經原審判罪確定）。
二、案經臺北縣警察局金山分局報請臺灣基隆地方法院檢察署檢察官偵查起訴。
    理      由
一、前揭犯罪事實，訊據上訴人即被告乙○○固坦承駕車搭載丙○○至事實欄所示地
    區購物，惟矢口否認有與丙○○共同行使偽鈔之犯行，辯稱略以：丙○○要被告
    載他去看兒子，並給被告一千元加油，被告是基於鄰居情誼開車搭載丙○○去購
    物，並不知丙○○給的一千元是偽鈔，也不知丙○○身上帶那麼多偽鈔，不知梁
    某係持偽鈔購物找換真鈔，警察攔檢時，因係無照駕駛擔心遭取締而未停車，是
    丙○○叫被告不要停車，被告是冤枉的云云。查：同案被告丙○○及被告乙○○
    連續於事實欄(1)、(2)、(3)所示時地，分持偽造之新臺幣仟元紙鈔向攤販商購物以
    找換真鈔之事實，業據被害人丁○○、戊○○、甲○○分別於警訊及偵查中指述
    甚詳，其中被害人戊○○於警局即當面指認被告乙○○係持偽鈔向其購物以找換
    真鈔之人無誤（詳見九十年六月三十日警訊筆錄），嗣於檢察官偵查中亦再度到
    庭確認稱：「（妳確定跟妳買的人是乙○○？）我確定。事實上乙○○跟另外一
    人（指被告丙○○）在警局我所看到都是理平頭、穿七分褲、穿拖鞋，這二個人
    同時出現在警局，我一眼就能夠辨識跟我買東西的是乙○○。」等語明確（詳見
    九十年七月十三日偵查筆錄）。被害人戊○○於本院調查時猶指訴被告不移。被
    告乙○○於本院坦供持千元鈔向戊○○買一包魷魚絲，核與戊○○所述相符。此
    外並有被害人丁○○、戊○○、甲○○分別於警局領回被告二人所購物品時出具
    之臺北縣警察局贓物認領保管單三紙在卷為證。再者，同案被告丙○○於警訊中
    亦兩度供認伊係以幫被告乙○○加滿自用小客車汽油並給付數千元供其花用為代
    價，委請被告乙○○駕車載伊以偽鈔換真鈔等語明確。衡情被告乙○○若不知被
    告丙○○係為持偽鈔購物以找換真鈔，怎可能單純基於鄰居情誼好意開車搭載丙○○前往購物？且其確收受梁某交付之一千元，足見被告乙○○確有索求數千元
    現金及加滿自用小客車汽油之好處。本件同案被告丙○○不僅攜帶多達一百四十
    八張之仟元紙鈔，每次購買百元物品，均交付千元紙鈔，而被告乙○○購買一包
    百元之魷魚絲亦交付千元紙鈔，其二人有以偽鈔找換真鈔之犯意，極為明顯，被
    告乙○○誠難諉為不知。同案被告丙○○事後翻異前詞供稱被告乙○○事前毫不
    知情亦未持偽鈔購物以找換真鈔云云，不足採信。而扣案之紙券，經本院送請法
    務部調查局鑑定真偽，該局鑑定結果認扣案一百四十八張千元鈔均係偽鈔，有該
    局鑑定通知書附於本院卷可佐。此外復有偽造之新版新臺幣仟元紙鈔六張、偽造
    之舊版新臺幣仟元紙鈔一百四十二張及雜誌一冊扣案為證，本件事證明確，被告
    乙○○犯行堪以認定。
二、核被告乙○○所為，係犯刑法第一百九十六條第一項之行使偽造通用紙幣罪。被
    告與同案被告丙○○間有犯意聯絡及行為分擔，為共同正犯。被告乙○○與同案
    被告丙○○先後三次行使偽造通用紙幣之時間緊接，所犯罪名及構成要件均相同
    ，顯係基於概括犯意反覆為之，為連續犯，應依刑法第五十六條之規定論以一罪
    ，並加重其刑。
三、原審因而予以論罪科刑，固非無見。惟查扣案之偽鈔僅有一百四十八張，同案被
    告丙○○供稱偽鈔為一百五十張，其多出之二張既係在逃逸途中丟棄並未扣案，
    顯已滅失而不存在，無證據證明有該二張存在，尤無證據足以證明該二張為偽鈔
    ，原判決就該多出之二張併予宣告沒收，顯乏依據。被告上訴，否認犯罪，指摘
    原判決此部分不當，雖無理由，惟原判決此部分既有可議，自應由本院將之撤銷
    改判。爰審酌被告犯罪之動機、目的、手段、使用偽鈔對金融秩序所生影響等一
    切情狀，量處有期徒刑年貳月。扣案之偽造新台幣仟元紙鈔一百四十八張，應
    依刑法第二百條之規定宣告沒收。另扣案之雜誌一冊並非被告所有供犯本件行使
    偽造通用紙幣罪所用之物，無庸併予宣告沒收，附此敘明。
據上論斷，應依刑事訴訟法第三百六十九條第一項前段、第三百六十四條、第二百九
十九條第一項前段，刑法第二十八條、第五十六條、第一百九十六條第一項、第二百
條，罰金罰鍰提高標準條例第一條前段，判決如主文。
本案經檢察官蔡薰慧到庭執行職務。
中    華民    國    九十一    年      三        月      十五        日
                        臺灣高等法院刑事第四庭
                            審判長法  官  蔡  永  昌
                                  法  官  徐  昌  錦
                                  法  官  陳  榮  和
右正本證明與原本無異。
如不服本判決應於收受送達後十日內向本院提出上訴書狀，其未敘述上訴之理由者並
得於提起上訴後十日內向本院補提理由書（均須按他造當事人之人數附繕本）。
                                  書記官  劉  麗  芬
中    華    民    國    九十一    年      三        月      十八        日
附錄：本案論罪科刑法條全文
刑法第一百九十六條第一項
行使偽造、變造之通用貨幣、紙幣、銀行券或意圖供行使之用而收集或交付於人者，
處三年以上十年以下有期徒刑，得併科五千元以下罰金。
